臺灣雲林地方法院民事判決　　　　　　　96年度簡上字第19號
上　訴　人　丙○○
訴訟代理人　蕭道隆律師
被上訴人　　甲○○
上列當事人間請求第三人異議之訴事件，上訴人對於中華民國96
年1 月16日本院96年度簡字第1 號第一審簡易判決提起上訴，本
院於民國96年6 月20日言詞辯論終結，判決如下：
    主  文
上訴駁回。
第二審訴訟費用新台幣肆仟捌佰元由上訴人負擔。
    事實及理由
一、上訴人於原審起訴主張：鈞院95年度執字第2008號強制執行
    事件被上訴人所提執行名義即鈞院北港簡易庭94年度港簡字
    第157 號民事判決主文第一項所示之地上物（包括圍牆、庭
    院鋪設之水泥地及部分建物），係上訴人基於長媳之孝心，
    出資自民國92年9 月間開始整體改建，並約於93年4 、5 間
    完成，全部費用計約新台幣（下同）151 萬元，係由上訴人
    陸續於88年4 、5 月各匯款10萬元，91年1 月匯款50萬元，
    92年1 月匯款8 萬元，93年1 月匯款48萬元，94年2 月匯款
    8 萬元，匯入其公公王搶或婆婆王紀鳳設於高雄煉油廠郵局
    之帳戶內，並由小叔王森法負責監工及付款；另上訴人除上
    開匯款外，自90年1 月份起，亦每月分別匯款3 萬元或3 萬
    5 千元至王搶之郵局帳戶內，作為公公王搶及婆婆王紀鳳之
    生活費。足見系爭未辦理所有權登記之地上物，於完成後其
    所有權自應歸屬出資興建之上訴人所有。然被上訴人卻誤認
    系爭地上物為王搶所有，並於取得對王搶之上開拆屋還地執
    行名義後，聲請強制執行拆除，已侵犯上訴人之所有權，爰
    本於所有權提起第三人異議之訴排除被上訴人之強制執行等
    語。
    並於原審聲明：(一)臺灣雲林地方法院95年度執字第2008號強
    制執行事件，就上訴人所有坐落雲林縣水林鄉○○段1605地
    號土地上如同院94年度港簡字第157 號民事判決附圖所示甲
    部分面積71.87 平方公尺之地上物，所為之強制執行程序應
    予撤銷。(二)訴訟費用由被上訴人負擔。
二、被上訴人於原審則以：系爭地上物之原始起造人為王搶，業
    經王搶於鈞院94年度港簡字第157 號民事事件審理中所承認
    ，是系爭地上物為王搶所有無誤。被上訴人否認上訴人有出
    資興建之事實，即使上訴人有匯款予其公婆，亦屬贊助性質
    ，並非原始建築之所有人等語，資為抗辯。
    並於原審聲明：(一)上訴人之訴駁回。(二)訴訟費用由上訴人負
    擔。
三、原審判決駁回上訴人在第一審簡易之訴，上訴人不服，提起
    上訴，除援用原審之陳述及舉證外，補稱：上訴人之公公王
    搶約於70年間退休，並於94年底過世。因上訴人為長媳，且
    經濟狀況較佳，故此，對於家中大事之決定，有較大之發言
    權及決定權。於90年間曾有家人提議修建古厝，嗣王搶亦極
    力主張修建，其後於討論修建費用時，上訴人念及公公僅領
    老人年金而無其他收入，加之上訴人之夫婿極為孝順，且新
    建古厝，按諸習俗長子亦無置身事外之理，上訴人乃表示願
    負擔全部費用，家人亦均無異議。又上訴人夫婦除每月固定
    匯款供給父母之生活費外，於父母或家中另有欠缺時，亦會
    匯款或交付現金以支應。依社會生活經驗，王搶已退休多年
    ，且上訴人又已多年供應父母之生活費，於此情形，對於修
    建古厝約150 萬元之費用，上訴人及王搶之子女，豈有可能
    由王搶出資？原審未查，實有誤認等語。
    並於本院聲明：(一)原判決廢棄。(二)上開廢棄部分，臺灣雲林
    地方法院95年度執字第2008號強制執行事件，就上訴人所有
    坐落雲林縣水林鄉○○段1605地號土地上如同院94年度港簡
    字第157 號民事判決附圖所示甲部分面積71.87 平方公尺之
    地上物，所為之強制執行程序應予撤銷。(三)訴訟費用由被上
    訴人負擔。
四、被上訴人對於上訴人之上訴，仍援用原審之陳述及舉證資為
    抗辯。
    並於本院聲明：如主文第一項所示。
五、兩造不爭執之事實：
  (一)本院95年度執字第2008號強制執行事件之執行程序尚未終結
    。
  (二)系爭房屋（古厝）原為王搶所有。
  (三)上訴人所提出之匯款單據及存摺明細等書證為真正。
六、本件之爭點：
    被上訴人所提出之執行名義即本院94年度港簡字第157 號民
    事判決附圖所示甲部分之地上物（包括圍牆、庭院鋪設之水
    泥地及部分建物），是否為上訴人所有？
七、得心證之理由：
  (一)按第三人就執行標的物有足以排除強制執行之權利者，得於
    強制執行程序終結前，向執行法院對債權人提起異議之訴。
    強制執行法第15條前段定有明文。查本院95年度執字第2008
    號強制執行事件，業因上訴人依本院95年度聲字第233 號裁
    定提供擔保後而停止執行一節，有本院調取之該執行卷宗可
    參，足認該執行事件之執行程序確未終結，是上訴人提起本
    件訴訟，其程序為合法。又上開規定所謂「第三人就執行標
    的物有足以排除強制執行之權利」，係指對於執行標的物有
    所有權、典權、留置權、質權存在情形之一者而言，最高法
    院著有44年台上字第721 號判例可循。亦即第三人如非屬執
    行標的物之所有權人、典權人、留置權人或質權人，則其所
    提起之第三人異議之訴，即無理由。
  (二)上訴人主張系爭地上物為其出資興建並原始取得所有權一節
    ，固據其提出匯款單及王搶於郵局開立之帳戶存摺等件為證
    。惟為被上訴人所否認，並以上開情詞置辯。經查，對於系
    爭古厝為王搶所有，且其修建亦僅係翻修，而非拆除重建一
    節，業據上訴人自認無訛在卷（見本審卷第25頁背面），則
    依民法第811 條：「動產因附合不動產而為不動產之重要成
    分者，不動產所有人，取得動產所有權」之規定，對因翻修
    而附合於系爭古厝上之建材等物，其所有權均歸古厝所有人
    王搶所有，不因翻修而致王搶喪失該古厝之所有權。又關於
    系爭圍牆之築造，證人即王搶之子王森法證稱係伊父親僱工
    興建（見原審卷第119 頁背面），由此顯見系爭圍牆並非上
    訴人鳩工興建，則該圍牆之所有權自非屬上訴人所有。再證
    人即王搶之子乙○○證稱：「（受命法官問：你嫂子說要出
    錢整修是如何提供資金？）我不了解，我嫂子是說要出錢，
    如何拿錢的我不清楚」等語（見本審卷第33頁背面），按此
    ，則上訴人就修建系爭地上物是否確有出資一節，已見可疑
    。參以上訴人主張修建系爭地上物之期間為自92年9 月間開
    工起至93年4 、5 間完成，及其所述之上開匯款時間等情，
    兩相勾稽參核，因其中88年4 、5 月間各匯款10萬元、91年
    1 月匯款50萬元、92年1 月匯款8 萬元，及94年2 月匯款8
    萬元等各次匯款，在時間上均與上訴人主張之興建期間顯不
    相當，且其中如91年1 月份之匯款，時間相差長達1 年8 個
    月以上，而88年4 、5 月間之匯款，更相差長達4 年半至5
    年之久，豈有人尚未開始修建房屋及附屬地上物，即提早於
    1 年8 個月甚或4 至5 年之前預先付款之理？顯見上訴人此
    部分之匯款，與興建系爭地上物無涉；另上訴人自90年1 月
    份起，每月固定匯款3 萬元或3 萬5 千元部分，已據上訴人
    於原審自承係供作其公公王搶之生活費之用綦詳（見原審卷
    第125 頁背面），按此，自可認定此部分匯款亦與興建系爭
    地上物無關。
  (三)至於上訴人於93年1 月份之匯款48萬元部分，雖屬上訴人主
    張興建期間內之匯款，然與上訴人主張支出之興建費用約15
    1 萬元已有不符；且上訴人自承系爭興建事宜係委由其小叔
    王森法監工及付款，而參諸受僱建造系爭圍牆之證人王勇於
    原審證稱：「（原審法官問：王搶平常有無住水林？）沒有
    ，都住高雄」一情（見原審卷第97頁背面），衡諸常理，如
    系爭地上物確係上訴人出資興建，上訴人理應將費用直接匯
    交其委任之王森法，再由王森法代發工資較為便利，豈有大
    費周章將款項匯給遠在高雄之王搶之理。何況，上訴人將金
    錢匯入王搶帳戶，其原因或出於給付扶養費，或借貸、贈與
    等關係，不一而足，自難僅憑上訴人曾有匯款入王搶帳戶之
    事實，即認系爭地上物為上訴人所出資興建。此從王搶在本
    院94年度港簡字第157 號被訴拆屋還地事件中，自認系爭地
    上物為其所有（見該事件卷宗第48頁），以及上訴人在該事
    件自被上訴人於93年1 月20日起訴，迄至94年10月12日言詞
    辯論終結時止，長達約1 年9 個月之期間，始終不曾主張系
    爭地上物為其出資興建等節觀之，益徵綦詳。從而，上訴人
    主張系爭地上物係其出資興建並取得所有權一節，委無可採
    。
八、綜上所述，上訴人無法證明被上訴人聲請執行之系爭地上物
    為其所有，則上訴人本於所有權求為撤銷本院95年度執字第
    2008號強制執行事件，就坐落雲林縣水林鄉○○段1605地號
    土地上如本院94年度港簡字第157 號民事判決附圖所示甲部
    分面積71.87 平方公尺之地上物之執行程序，即屬無據，不
    能准許。原審為上訴人敗訴之判決，並無不合。上訴意旨指
    摘原判決不當，求為廢棄改判，為無理由，應予駁回。
九、本件事證已臻明確，兩造其餘攻擊防禦方法及舉證，核與判
    決結果無影響，爰不另予論列。
十、據上論結，本件上訴為無理由，依民事訴訟法第436 條之1
    第3 項、第449 條第1 項、第78條，判決如主文。
中　　華　　民　　國　　96　　年　　7 　　月　　4 　　日
                  民事第二庭    審判長　林秋火
                                法  官　冷明珍
                                法  官  陳銘壎
以上正本係照原本作成。
不得上訴。
中　　華　　民　　國　　96　　年　　7 　　月　　4 　　日
                                書記官　王秀如
